【裁判字號】    99,訴,243
【裁判日期】    991202
【裁判案由】    強盜等
【裁判全文】
臺灣新竹地方法院刑事判決               99年度訴字第243號
公  訴  人  臺灣新竹地方法院檢察署檢察官
被      告  蕭俊宏
選任辯護人  徐國楨律師
上列被告因強盜等案件，經檢察官提起公訴（99年度偵字第7048
號），本院判決如下：
    主  文
蕭俊宏意圖為自己不法之所有，攜帶兇器，以強暴、脅迫至使不
能抗拒，而取他人之物，處有期徒刑伍年陸月。又以加害生命、
身體、財產之事，恐嚇他人致生危害於安全，處有期徒刑肆月，
扣案如附表一所示之物均沒收。又以加害生命、身體、財產之事
，恐嚇他人致生危害於安全，處有期徒刑參月，扣案如附表一所
示之物均沒收。應執行有期徒刑陸年，扣案如附表一所示之物均
沒收。
    事  實
一、蕭俊宏因需錢孔急，於民國99年8 月25日晚間，身著如附表
    二所示之衣、物及帽子，備妥客觀上足對人之生命、身體具
    危險性之兇器西瓜刀（未扣案，以下簡稱西瓜刀）1 把，即
    基於意圖為自己不法所有之強盜犯意，前往設於新竹縣竹東
    鎮○○路○段120 號之「半邊天檳榔攤二重店」（以下簡稱
    檳榔攤）。同日晚間11時33分許，蕭俊宏在檳榔攤附近先撥
    打電話向值班店員黃雅貞佯稱其受委託修理屋後水龍頭等語
    ，再戴上口罩（未扣案）遮掩面容，並將西瓜刀藏於長褲右
    後口袋內，以上衣遮蔽，始於晚間11時39分許進入檳榔攤內
    ，黃雅貞不疑有他，引領其前往設於營業區後方之廁所處，
    蕭俊宏即趁黃雅貞轉身擬離開之際，自黃雅貞身後以手勒住
    其頸部，復以另一手取出預藏之西瓜刀，指向黃雅貞鎖骨至
    肩頭附近位置，喝令其進入廁所內，再嚇以：「不要出來，
    我只要錢，如果妳出來的話，我就傷害你。」、「把衣服脫
    掉」、「如果不脫，我就踹門進去幫妳脫」等語，以此強暴
    、脅迫之手段加諸黃雅貞，至黃雅貞心生畏懼而不能抗拒，
    祇得在廁所內將其上衣脫下，自門縫塞出交予蕭俊宏，任令
    蕭俊宏至檳榔攤營業區搜取櫃臺抽屜內財物，得手新臺幣（
    下同）8,000 餘元後，於晚間11時50分許逃逸。嗣黃雅貞聽
    聞門外久無動靜，始自行脫困，並會同檳榔攤負責人徐榮茂
    報警。
二、次蕭俊宏突發奇想，認若其能製造檳榔攤負責人與他人間有
    糾紛之假象，即可防免其上開強盜犯行遭警追查，遂於翌日
    即99年8 月26日下午2 時31分許，以其持用門號0000000000
    號行動電話撥打檳榔攤000000000 之市內電話，故意向值班
    店員鄭雅云追問負責人之姓名及電話，雙方談話過程中，蕭
    俊宏因認鄭雅云語氣不佳，深感不悅，遂於鄭雅云掛斷電話
    後，於同年月日下午2 時32分許，再以上開行動電話撥打檳
    榔攤電話，經鄭雅云友人林駿凱主動接聽此通來電，並以其
    撥錯電話敷衍之。蕭俊宏因要求鄭雅云接聽電話未果，竟基
    於恐嚇危害安全之犯意，改命與其無犯意聯絡之林駿凱傳達
    ：「跟那個女的（即鄭雅云）講，小心一點，昨天晚上發生
    的事情（即上述黃雅貞遭人持西瓜刀強盜乙節）會再發生一
    遍。」等加害生命、身體、財產之事，林駿凱旋於檳榔攤內
    將上情轉告予鄭雅云，使其心生畏懼，致生危害於安全，遂
    與徐榮茂聯絡並報警。
三、蕭俊宏因對上揭情節仍耿耿於懷，復於99年9 月7 日下午6
    時38分許，再撥打檳榔攤電話，其察覺黃雅貞恰於當日值班
    後，另基於恐嚇危害安全之犯意，於同日下午6 時43分許，
    以上揭行動電話撥打檳榔攤電話，對黃雅貞嚇稱：「是小貞
    嗎？」、「你不要講話聽我說，我還要再搶一次錢，妳給我
    再搶一次錢」、「如果妳不答應，那妳晚上小心，我一定會
    對妳不利，並讓妳在半邊天無法工作。」等加害生命、身體
    、財產之事，使黃雅貞心生畏懼，致生危害於安全。嗣蕭俊
    宏於99年9 月7 日下午7 時30時許，在其設於新竹縣竹東鎮
    ○○路54巷5 號住處經警循線查獲，並扣得如附表一、二所
    示之物，始悉上情。
四、案經黃雅貞、鄭雅云訴由新竹縣政府警察局竹東分局報告臺
    灣新竹地方法院檢察署檢察官偵查起訴。
    理  由
壹、證據能力部分：
一、被告蕭俊宏於警詢、檢察官偵訊及本院審理中所為之自白，
    並無證據證明係出於強暴、脅迫、利誘、詐欺、疲勞訊問、
    違法羈押或其他不正之方法，亦非違反法定障礙事由經過期
    間不得訊問或告知義務之規定而為，且與事實相符，依刑事
    訴訟法第156 條第1 項、第158 條之2 規定，應認均有證據
    能力。
二、又按被告以外之人於審判外之言詞或書面陳述，除法律有規
    定者外，不得作為證據；被告以外之人於偵查中向檢察官所
    為之陳述，除顯有不可信之情況者外，得為證據；被告以外
    之人於審判外之陳述，雖不符刑事訴訟法第159 條之1 至第
    159 條之4 之規定，而經當事人於審判程序同意作為證據，
    法院審酌該言詞陳述或書面陳述作成時之情況，認為適當者
    ，亦得為證據。當事人、代理人或辯護人於法院調查證據時
    ，知有第159 條第1 項不得為證據之情形，而未於言詞辯論
    終結前聲明異議者，視為有前項之同意。刑事訴訟法第159
    條第1 項、第159 條之1 第2 項、第159 條之5 分別定有明
    文。經查：
（一）證人黃雅貞、鄭雅云、徐榮茂於偵查中，在臺灣新竹地方
      法院檢察署檢察官前所為之證述，性質上雖屬傳聞證據，
      惟係偵查中向檢察官所為，並經具結，亦未曾提及檢察官
      在偵訊時有任何強暴、脅迫、詐欺、利誘等以不正方法取
      供之情，其陳述時之心理狀況健全、並無受外力干擾，觀
      諸偵訊筆錄之記載形式，本院亦查無檢察官在上開偵訊時
      有任何以不正方法訊問，而有違反陳述者之自由意志等顯
      有不可信之情況，依第159 條之1 第2 項規定，自具有證
      據能力。
（二）證人鄭雅云於司法警察調查中所為之陳述，固屬被告以外
      之人於審判外陳述，惟被告及其選任辯護人對其前開供述
      ，於本院言詞辯論終結前均未對其證據能力聲明異議，而
      本院審酌上開證據資料製作時之情況，尚無違法不當取供
      及證明力明顯過低之瑕疵之情形，依刑事訴訟法第159 條
      之5 第2 項規定，本院認應有證據能力。
（三）至於證人黃雅貞於司法警察調查時所為之陳述，係屬被告
      以外之人於審判外之陳述，依刑事訴訟法第159 條第1 項
      規定，原則上即不得作為證據，而被告之選任辯護人就此
      部分於本院準備程序亦不同意作為證據（見本院99年度訴
      字第243 號卷第89頁背面），再證人黃雅貞於本院99年11
      月11日審理期日業到庭具結作證，經檢察官及辯護人為交
      互詰問，其於審判中所為陳述，與警詢中所為供述，既屬
      「相符」，則無刑事訴訟法第159 條之2 規定之適用（最
      高法院99年度台上字第5926號判決、99年度台上字第3183
      號判決、99年度台上字第6762號判決、99年度台上字第61
      69號判決意旨參照），又查無第159 條之3 所列得例外作
      為證據之情形，則證人黃雅貞於警詢之陳述，應認無證據
      能力。
三、另按刑事訴訟法第130 條規定「檢察官、檢察事務官、司法
    警察官或司法警察逮捕被告、犯罪嫌疑人或執行拘提、羈押
    時，雖無搜索票，得逕行搜索其身體、隨身攜帶之物件、所
    使用之交通工具及其立即可觸及之處所。」，本案被告於99
    年9 月7 日晚間7 時30分，經警方持臺灣新竹地方法院檢察
    署檢察官核發拘票執行拘提而被查獲，雖警方未持搜索票，
    然依刑事訴訟法上開規定，警方立即執行附帶搜索，自於法
    無違，警方據此而扣得如附表一、二所示之物，具有證據能
    力。至於本案其餘非供述證據，本院審酌該等證據作成及取
    得之程序均無違反法定程序之處，且與本案具有關連性，又
    上開各該證據均經本院於審判期日依法進行證據之調查、辯
    論，被告於訴訟上之防禦權，已受保障，故上開證據資料均
    有證據能力。
貳、實體部分：
甲、關於犯罪事實一、（持西瓜刀強盜）部分：
一、訊據被告蕭俊宏於本院審理中，對於其曾於前揭犯罪事實欄
    一、所載時間、地點，以前揭犯罪事實欄所載之強暴、脅迫
    方式，自檳榔攤營業區取得櫃臺抽屜內財物等事實均坦承不
    諱，惟否認有加重強盜犯行，辯稱：伊女友劉玟鷰曾於該檳
    榔攤任職，但因離職時，店裡尚有積欠薪資遲未清償，而店
    長徐榮茂亦未積極協助，故伊一氣之下，才為上開犯行等語
    ；而其選任辯護人則為其辯護稱：被告女友劉玟鷰曾於檳榔
    攤任職，但99年8 月上旬離職時，店家尚積欠7 月份全勤獎
    金6,000 元及8 月份薪水3,200 元未清償，劉玟鷰曾授權被
    告代其催討，案發當日被告係為劉玟鷰至檳榔攤取回其薪資
    ，並無不法所有之意圖等語。
（一）經查，本件被告於99年8 月25日晚間11時33分許，身著如
      附表二所示之衣、物及帽子，先撥打電話向告訴人黃雅貞
      佯稱其受委託修理屋後水龍頭等語，再面戴口罩於晚間11
      時39分許進入檳榔攤內，跟隨告訴人黃雅貞前往營業區後
      方廁所，嗣趁告訴人黃雅貞轉身擬離開之際，自其身後以
      一手勒住其頸部，另一手取出其預藏於右後長褲口袋內，
      原以上衣遮蔽之西瓜刀，以之指向告訴人黃雅貞鎖骨至肩
      頭附近位置，喝令其進入廁所內，再嚇以：「不要出來，
      我只要錢，如果妳出來的話，我就傷害你。」、「把衣服
      脫掉」、「如果不脫，我就踹門進去幫妳脫」等語，至告
      訴人黃雅貞心生畏懼，祇得在廁所內將其上衣脫下，自門
      縫塞出交予蕭俊宏，任令蕭俊宏至檳榔攤營業區搜取櫃臺
      抽屜內財物後，於晚間11時50分許逃逸等情，業據證人即
      告訴人黃雅貞於偵查及本院審理中證述明確（見臺灣新竹
      地方法院檢察署99年度偵字第7048號偵查卷【以下簡稱99
      年度偵字第7048號卷】第92至94頁，本院99年度訴字第24
      3 號卷第184 至202 頁），其就遭強盜過程之重要情節證
      述一致，亦為被告所不爭執，復有新竹縣政府警察局竹東
      分局搜索扣押筆錄、扣押物品目錄表各1 份（見同前偵查
      卷第30至33頁）、證人黃雅貞指認照片5 張（見同前偵查
      卷第35至37頁）、半邊天檳榔攤二重店監視器錄影畫面翻
      拍照片6 張（見同前偵查卷第38至40頁，臺灣新竹地方法
      院檢察署99年度聲拘字第123 號偵查卷【以下簡稱99年度
      聲拘字第123 號卷】第12至14頁）、蕭俊宏強盜案採證照
      片12張（見99年度偵字第7048號卷第43至48頁）、新竹縣
      政府警察局竹東分局偵查隊偵查佐王萬喜所製作之行動電
      話通聯基地臺位置分析表1 份（見99年度偵字第7048號卷
      第41頁、99年度聲拘字第123 號卷第15頁）、半邊天檳榔
      店二重店市內電話000000000 通聯調閱查詢單1 份（見99
      年度偵字第7048號卷第49至53頁、99年度聲拘字第123 號
      卷第19至22頁）、行動電話0000000000通聯調閱查詢單1
      份（見99年度偵字第7048號卷第54至58頁、99年度聲拘字
      第123 號卷第23至25頁）、新竹縣政府警察局竹東分局偵
      查隊刑事案件現場測繪圖1 張及現場採證照片10張（見同
      前本院卷第23至24頁、第26至31頁）、行動電話00000000
      00申用人資料1 份（見同前本院卷第32頁）、本院勘驗扣
      案如附表二編號二所示褲子口袋深度之勘驗筆錄（見同前
      本院卷第89頁）、本院勘驗本件監視錄影光碟之勘驗筆錄
      （見同前本院卷第92至94頁）及本院審理中模擬拍攝之照
      片（見同前本院卷第202 至203 頁）在卷可稽及扣案如附
      表一、二所示之物在案可佐，是認證人即告訴人黃雅貞之
      上開證述內容，足堪採認為真實。
（二）被告上開行為所得財物金額部分：
    1.本案被告於警詢、偵查、本院準備程序及審理期日，均坦
      白承認其當日犯本案所得金額為8,000 餘元（見99年度偵
      字第7048號卷第13頁、第64頁，見同前本院卷第85頁背面
      、第229 頁）。
    2.茲證人即檳榔攤店長徐榮茂固於本院審理中證稱：檳榔攤
      從早上7 時起營業到晚間12時，分成兩班，分別是早上7
      時到下午4 時及下午4 時到晚間12時，案發當日那一班的
      營業額應為13,865元（即飲料賣580 元、香菸賣985 元、
      檳榔70盒每盒50元共3,500 元，再加上每一班都會有的週
      轉金8,800 元），但那天案發後，我本人看著小姐清點店
      內留存之現金，都是零錢5 元、10元及50元的零錢，且僅
      有2,380 元，代表當日被搶的金額是11,485元（見同前本
      院卷第167 至183 頁），並當庭提出半邊天專業檳榔二重
      埔8 月25日中班營業額統計資料1 份（見同前本院卷第24
      4 至245 頁），與證人即告訴人黃雅貞於偵查中證稱：伊
      會把當天總營業額結清，與前一班的小姐比對，當天檳榔
      攤遭被告搜刮之金額為11,485元（見99年度偵字第7048號
      卷第93頁）、於本院審理中證稱：事後伊有親自點，檳榔
      攤損失是11,000多元等語（見同前本院卷第188 至189 頁
      ）互核一致，然查：
      (1)經本院勘驗當日檳榔攤內監視錄影光碟，就被告拿取財
        物之過程，經店內監視錄影器拍得下列畫面：「…(2)檔
        案編號2 當中：自（23：44：41至23：45：00）被告自
        畫面下方《屋後》走出，直接往玻璃窗櫃檯方向前進，
        雙手並無攜帶任何物品，隨即以左手拉開櫃檯下方中間
        抽屜，雙手搜刮財物，將抽屜內之財物取出後置於左手
        ，再以右手拉開櫃檯下方右側抽屜，見無財物後將右側
        抽屜拉回，再以右手拉開左側抽屜。(3)檔案編號3 當中
        ：自（23：45：00至23：45：04）被告以右手拉開左側
        抽屜，見無財物後將右側抽屜拉回，然後轉身，以雙手
        握住財物（紙幣）方式往畫面下方離開《進入屋後》。
        」，此有本院勘驗筆錄可資參照（見同前本院卷第92頁
        背面），據此可知被告於檳榔攤內僅曾自櫃臺抽屜內拿
        取財物，而並未從櫃臺桌上拿取任何物品，先此敘明。
      (2)證人即告訴人黃雅貞於本院審理中證稱：檳榔攤櫃臺的
        抽屜是放錢和其他東西，案發當日檳榔攤內有約2,000
        多元之硬幣，放在櫃臺桌上方形的盒子裡等語（見同前
        本院卷第188 頁、第193 頁）及其當庭繪製放置零錢位
        置示意圖（見同前本院卷第200 頁），應認本件案發當
        時，檳榔攤內之零錢均擺放在櫃臺桌上盒子內，並無擺
        放在其他處所。參諸前開勘驗結果顯示被告僅於櫃臺抽
        屜內取得財物之情，即難認被告於本院審理中堅稱：伊
        於當日係將抽屜裡看到的紙鈔全部拿走，沒有從抽屜裡
        拿到零錢，也沒有從檳榔攤拿到任何零錢等語（見同前
        本院卷第227 頁、第229 頁）全屬虛枉之語。
      (3)被告既堅稱其於檳榔攤內取得財物均為紙鈔，而無零錢
        硬幣，又無積極證據可為相異之認定，是就證人徐榮茂
        、黃雅貞證稱當日檳榔攤損失金額為「11,485」元部分
        ，該數額既然顯非現今我國境內使用貨幣中，單以紙鈔
        即能組合而之金額，被告是否確實取得該金額款項，難
        令人產生毫無合理懷疑程度之確信；再本件證人徐榮茂
        、黃雅貞均係經過事後統計之方式得知上開金額，而非
        當場實際目睹被告取得上開金額之財物，證人徐榮茂於
        本院審理中亦曾陳稱：「（問：你們每次估計營業額都
        是正確，有無出現錯誤之情況？）有時會。」等語（見
        同前本院卷第173 頁），及參酌一般經營店面，經統計
        之營業額時有與實際略為出入之情節，非屬交易實務上
        所未見等情節，實難單以前開證人之證述及營業額統計
        資料即認定本件被告所得金額為11,485元。
    3.綜前所述，依罪證有疑利於被告之法理，本院就此部分僅
      得依被告之自白而認定其為上開行為所得財物金額為8,00
      0 餘元，附此敘明。
（三）本件被告及其選任辯護人固辯稱：被告係為追討女友劉玟
      鷰所應得之薪資而為上開行為，並無不法所有之意圖云云
      ，然查：
    1.證人即被告之女友劉玟鷰曾於99年4 月起在半邊天檳榔攤
      二重店任職，至99年8 月4 日離職，因證人劉玟鷰自認其
      離職後，檳榔攤尚有7 月份全勤獎金6,000 元及8 月份共
      4 日之薪資3, 200元（日薪800 元）未支付，故於99年8
      月中旬單獨至「半邊天檳榔」設於竹東鎮○○路總店找店
      長徐榮茂追討前開款項，雖徐榮茂表示需依正常程序於下
      月請領，其仍將此事告知被告，嗣渠等另於99年8 月22日
      （或23日）共同前往「半邊天檳榔攤」北興路總店與店長
      徐榮茂商談此事，店長徐榮茂仍拒絕立即支付上開款項等
      情，固據證人劉玟鷰、徐榮茂於本院審理中證述明確（見
      同前本院卷第147 至167 頁、第167 至184 頁），堪信屬
      實，然單憑此事實確實存在乙節，並無從遽以跳躍推論被
      告至其女友前工作地點拿取錢財之舉，即均屬無不法所有
      意圖之行為，仍須視具體案件客觀情況定之，合先敘明。
    2.經查，證人劉玟鷰於本院審理中證稱：「99年8 月25日當
      天，我確實有用手機和被告密集聯繫，但那天在聯繫過程
      中，被告沒有表達要去幫我處理檳榔攤薪水的意思。」「
      本件被告用蒙面持西瓜刀的方式到檳榔攤去拿錢，我事前
      不知道，事後他才告訴我說領到薪水，但沒有說數額。（
      問：被告告訴你的時候有無把錢交給你？）因為我們錢是
      共用的，那時被告說家裡要用到錢，我說沒關係錢就先拿
      去用。」等語（見同前本院卷第152 至153 頁、第163 至
      164 頁），為被告所不爭執，且有證人劉玟鷰申用門號00
      00000000申用人資料及99年8 月25日通聯紀錄（見同前本
      院卷第109 至119 頁）在卷可稽，倘被告確係基於為證人
      劉玟鷰追討薪資而為上開行為，則何以於當日行動前，在
      與證人劉玟鷰如此頻繁之互動中，均從未提及此事？又何
      以取得錢財後，亦未向證人劉玟鷰說明取得之金額，而未
      經其同意，就先行自行花用，嗣後才告知已花用完畢等語
      ？被告所為與為他人追討債務時，於行動前、行動後均應
      對真正債權人翔實陳報催討債務之進度及具體成果之一般
      行為模式，顯屬有異。
    3.又查，檳榔攤內每日營收，均係由當班之店員於上班時間
      結束時，將零用金扣除後併同營收報表等資料一併投入檳
      榔攤內保險箱；至於發放給店員之薪資，都是隔月再由徐
      榮茂自其銀行帳戶提領後以現金交付之，從無直接將檳榔
      攤店內營業收入拿來發放薪水的情形。又劉玟鷰離職後，
      均係直接到「半邊天檳榔攤」竹東鎮○○路總店找徐榮茂
      商談薪資事宜，未曾於二重店談過領取薪水的事情等情，
      業據證人徐榮茂、劉玟鷰於本院審理中證述明確（見同前
      本院卷第147 至167 頁、第167 至184 頁），而證人劉玟
      鷰於本院審理中另證稱：「我和被告一起去找徐榮茂以後
      ，我有叫他去幫我跟店長領。（問：你叫被告幫你領的意
      思是找店長要，還是去檳榔攤拿？）我是叫他去幫我跟店
      長領。」（見同前本院卷第154 頁、第162 頁）、證人徐
      榮茂於本院審理中亦證稱：「（問：99年8 月22日或23日
      被告來找過你後，直到25日期間，被告有無透過其他人來
      跟你談關於劉玟鷰薪水的事情？）沒有。」（見同前本院
      卷第182 頁），依前開證據可知，依據往例，劉玟鷰所得
      薪水非自檳榔攤內當日營收之現金中直接領取，而劉玟鷰
      離職後，亦均係直接前往半邊天檳榔店設於竹東之總部找
      店長徐榮茂追討，而非至其先前任職之二重店直接拿取，
      被告已有陪同劉玟鷰追討薪資之經驗，又經劉玟鷰明白告
      知被告其係要求伊向店長追討薪資，竟於本件案發前，無
      任何試圖再找尋徐榮茂商談之舉動，即直接前往本件案發
      之地點拿取錢財，其所為舉動亦與其先前所為追討劉玟鷰
      薪資之舉動顯屬不符。
    4.再查，本件被告係事先備妥西瓜刀1 把，再撥打電話向告
      訴人黃雅貞佯稱其受委託修理屋後水龍頭等語，復戴上口
      罩遮掩面容，並將西瓜刀藏於長褲右後口袋內以上衣遮蔽
      ，始進入檳榔攤內，待黃雅貞引領其進入營業區後方廁所
      前，再為上揭強暴、脅迫行為，業如前述。經本院詢問其
      為何撥打電話佯稱修理水龍頭時，答以：「（我）想說先
      打電話讓店員防禦心降低，不然一進去看到我戴著口罩一
      定會害怕，這是我臨時想到的，也有想說檳榔攤的店面是
      透明的，想要先把顧店小姐帶進去裡面，才不會被路人發
      現。」（見同前本院卷第86頁背面）、「我想說突然進去
      要拿劉玟鷰的薪水，店員一定不肯或是會嚇到，所以我這
      樣講是為了降低店員的防禦心。」（見同前本院卷第224
      頁）等語；再，證人即告訴人黃雅貞於本院審理中亦明確
      證述：「（問：在整個過程中，有無發現到這個事情可能
      跟劉玟鷰或是她的獎金有關？）沒有。（問：當晚有無任
      何人提到劉玟鷰？）沒有。」（見同前本院卷第201 頁）
      等語，經被告坦承：「（問：你99年8 月25日到了半邊天
      檳榔二重店有無跟黃雅貞表達是要領劉玟鷰薪水的事？）
      沒有。（問：你沒有表達怎麼會知道黃雅貞是否願意給劉
      玟鷰薪水？）因為以一般人而言絕對不會肯」等語不諱（
      見同前本院卷第225 至226 頁）。倘被告認其所為係主張
      薪資債權之合法行為，則何須如此迂迴設計使告訴人黃雅
      貞走入營業區後方，降低其防禦心之策略？於當晚行為過
      程中，又何以均未提及其係為追討劉玟鷰薪資債權而來？
    5.末查，本件被告於本院審理中，坦承伊係將看到的紙鈔全
      部都拿走，這些紙鈔都是散落，沒有折疊，伊亦未點算就
      全部塞入褲子前方右邊口袋內內（見同前本院卷第227 至
      229 頁），而與本院勘驗該店內監視錄影光碟所示情節相
      符（詳如前述述），倘被告係為追討劉玟鷰薪資債權之合
      法權利，則取得金額之正確性毋寧為行動中最重要之環節
      ，然本件被告於拿取錢財時，並未仔細點數確認金額正確
      ，而是隨機抓取後即置入自己口袋內，該客觀舉動亦與一
      般自認有權追討債務款項之人所為舉動不同。
    6.本件被告之選任辯護人固以被告因發現其取得錢財款項8,
      000 餘元已與劉玟鷰應得薪資相近，故未將檳榔攤內全部
      金錢取走即離開，顯見其無不法所有意圖等語為被告辯護
      ，然查：
      (1)被告於本院調查程序中先稱：「我拿的時候沒有清點，
        在警局、檢察官那裡說所得8,000 元是目測一下。」（
        見同前本院卷第10頁），再於本院準備程序改稱：「我
        拿好以後沒有仔細點，但是用目測方式知道大約是8,
        000 多元，桌上還有2 、3,000 元之零錢，我故意沒有
        拿。然後我回去把衣服還給小貞，就離開檳榔攤。」、
        「我（從櫃臺拿完紙鈔）走回去（營業區後方廁所）的
        時候，有再仔細看一下錢但沒有點，然後放到口袋，接
        著就把衣服丟進去還給被害人，被害人問我說真的有把
        衣服還給她嗎？我說真的有，就對話了一陣子。我沒有
        再回去問她還有無其他錢的意思。」（見同前本院卷第
        93頁背面），又再於本院審理中另改稱：「我拿了錢走
        回廁所門外，有問黃雅貞還有無其他錢，問完以後，我
        開始核算口袋裡的錢，目測大約8,000 多快要9,000 元
        。」（見同前本院卷第228至229頁），其前後供述已屬
        不一，實無從認定被告係因於檳榔攤內已確認所得財物
        金額與證人劉玟鷰薪資債權金額相距不遠致債權已滿足
        ，因而離去之事實。
      (2)再者，為竊盜或強盜等財產犯罪之行為人，是否於行為
        過程中，將該空間內全部財物洗劫一空，本即非判斷該
        行為人是否有不法所有意圖之因素，縱行為人明知該處
        尚存其他有價值之財物而故意不取之，可能係因擔憂停
        留該場域過久將使犯行易遭察覺，或認該物品難以搬運
        反而易引人側目等動機，是本件縱於案發後，尚有留存
        現金零錢約2,000 餘元（詳如前述），而證人徐榮茂於
        本院審理中亦不爭執店內保險箱未經被告強取得手乙節
        （見同前本院卷第167 至183 頁），又縱然被告明知該
        檳榔攤內尚有上開財物而故意不取之，依前所述，亦不
        得以此單一事實直接推論被告係因認其所得財物已足以
        滿足劉玟鷰之債權，進而推論被告所為拿取錢財之行為
        ，無不法所有意圖。
    7.從而，應認本件被告及其選任辯護人辯稱被告無不法所有
      意圖等語，殊無可採。
（四）綜上所述，本件被告此部分犯行，事證明確，堪以認定，
      應依法論科。
二、按強盜罪之強暴、脅迫，祇須抑壓被害人之抗拒或使被害人
    身體上、精神上，處於不能抗拒之狀態為已足，其暴力縱未
    與被害人身體接觸，仍不能不謂有強暴、脅迫行為；又按強
    盜罪所施用之強暴、脅迫手段，祇須足以壓抑被害人之抗拒
    ，使其喪失意思自由為已足，縱令被害人實際無抗拒行為，
    仍於強盜罪之成立，不生影響（最高法院22年上字第317 號
    、30年上字第3023號判例參照）。而認定被害人是否已達「
    至使不能抗拒」之程度，應以被告行為時之強弱程度綜合當
    時之具體事實，按多數人之客觀常態情狀決之，亦即視該手
    段施用於相類似之情狀下，是否足使一般人身體或精神上處
    於不能或顯難抗拒之制壓程度而定之，縱被害人未經抗拒或
    抗拒失敗均屬之（最高法院91年度臺上字第290 號、91年度
    臺上字第7381號、93年度臺上字第1166號、93年度臺上字第
    4404號、94年度臺上字第2266號判決意旨參照）。查本件被
    告「以一手勒住黃雅貞頸部」、「以另一手持西瓜刀指向黃
    雅貞鎖骨至肩頭附近位置」，係對告訴人黃雅貞身體施以暴
    力，依前所述，被告所為雖非全有接觸身體之情形，仍屬「
    強暴」之舉，而其嗣嚇稱：「不要出來，我只要錢，如果妳
    出來的話，我就傷害你。」、「把衣服脫掉」、「如果不脫
    ，我就踹門進去幫妳脫」等語，，係對告訴人黃雅貞施以威
    嚇，使其精神上萌生恐懼，係屬「脅迫」之舉，本案案發時
    間係在接近凌晨之午夜時分，告訴人黃雅貞獨自1 女子在路
    邊檳榔攤任職，因誤信被告為修理水龍頭之人而帶同被告前
    往營業區後方，竟於轉身擬離開之際，突遭被告以一手勒住
    脖子，一手以西瓜刀指向鎖骨至肩膀位置，強命其進入廁所
    內，再令其脫下上衣，依其一獨身女子無衣物保護身體，極
    無安全感又孤立無緣之情境下，縱未為積極抵抗行動而任令
    被告強取檳榔攤櫃台抽屜內現金，揆諸首揭判例及判決要旨
    ，被告所為顯係以強暴、脅迫之方式，使告訴人黃雅貞心生
    畏懼，而達於不能抗拒之程度。
三、又按刑法上所謂之「兇器」，其種類並無限制，凡客觀上足
    對人之生命、身體、安全構成威脅，具有危險性之兇器均屬
    之（最高法院79年台上字第5253號判例意旨參照）。本件被
    告於犯罪事實欄一、所示犯行時所持用之西瓜刀1 把，固未
    經扣案，然證人即告訴人黃雅貞於偵查中證稱：被告拿來脅
    迫伊的，是西瓜刀，約有2 、30公分長（見同前偵卷第93頁
    ），於本院審理中證稱：該西瓜刀約有30公分長，刀鋒是一
    片正方形，看起來像比家裡切西瓜用的刀再大一些（見同前
    本院卷第186 頁、第202 頁）等語，而被告於本院調查期日
    供稱：刀約有20公分左右（見同前本院卷第9 頁）、於審理
    期日經本院諭請其以報紙折出當日攜帶之西瓜刀大約長度，
    經當庭測量含刀柄約37公分（見同前本院卷第225 頁），應
    認本件被告於案發當時持用之西瓜刀至少長20公分，並具有
    相當尖銳性，在客觀上顯足為傷害人之生命、身體之物品而
    為具有危險性之兇器。
四、是核被告就犯罪事實欄一、部分所為，係犯刑法第330 條第
    1 項、第328 條第1 項、第321 條第1 項第3 款攜帶兇器加
    重強盜罪。又按強盜於行劫時，綑縛事主，即係實施強暴脅
    迫，應包括於強盜行為以內，不另成立妨害自由罪。又捕禁
    被害人，勒令交款，其捕禁即屬強暴、脅迫，當然包括於強
    盜行為之內，不能於強盜罪外，更論以妨害自由之罪（最高
    法院24年上字第4407號、23年上字第1578號判例要旨參照）
    、「強盜罪以強暴、脅迫等方法，至使不能抗拒為構成要件
    之一，當然含有妨害被害人自由之性質，故犯強盜罪而有妨
    害被害人之自由時，是否另論以妨害自由罪名，應就行為人
    之全部犯罪行為實施過程加以觀察。倘妨害自由行為時，強
    盜行為尚未著手實施，可依其情形認為妨害自由、強盜犯罪
    間具有方法結果之牽連關係；若強盜犯行業已著手實施，則
    所為強暴、脅迫等非法方法剝奪被害人行動自由行為，應包
    括在強盜行為之內，無另行成立刑法第三百零二條第一項之
    妨害自由罪之餘地。」（最高法院92年度台上字第2184號判
    決參照）。查被告前往檳榔攤之目的，本即為在該處強取財
    物，業如前述，其以一手勒住告訴人黃雅貞脖子，一手持西
    瓜刀指向其身體，喝令其進入廁所內並脅迫告訴人黃雅貞脫
    去上衣不准離去等妨害告訴人行動自由之行為，依前所述，
    即應認為是本案加重強盜行為之著手開始，尚不另成立刑法
    第302 條第1 項之妨害行動自由罪或第304 條之強制罪。
五、被告前無任何不良素行，有臺灣高等法院被告前案紀錄表1
    紙在卷可徵，並非前科累累、素行不佳之人；案發時甫離婚
    並獨自撫養2 名幼子，有戶籍謄本可資參考（見同前本院卷
    第250 至251 頁），其因經濟壓力鋌而走險，為本案犯行，
    固有不是，惟其於對告訴人黃雅貞為強盜犯行過程中，並未
    為實際傷害告訴人黃雅貞之舉止，非屬十惡不赦之人，且於
    本案案發後，業已透過家人與半邊天檳榔攤二重店店長徐榮
    茂達成和解，將當日店內營收之損失全數歸還，另於本院審
    理中，又與告訴人黃雅貞達成和解，支付60,000元現金賠償
    ，均經徐榮茂、黃雅貞表示願意原諒被告，且被告尚有幼子
    ，希望能給予被告較輕刑罰及改過自新之機會等情，經證人
    徐榮茂到庭證述明確（見同前本院卷第174 頁、第184 頁）
    ，並有和解書、刑事陳報狀在卷可參（見同前本院卷第248
    至249 頁、第252 頁、第253 頁），而被告於本案強盜所得
    為8,000 餘元，所得非巨，如逕科以加重強盜罪之法定最輕
    本刑有期徒刑7 年仍嫌過重，爰依刑法第59條規定減輕其刑
    。
乙、關於犯罪事實二、三（恐嚇鄭雅云、黃雅貞）部分：
一、訊據被告對於其於前揭犯罪事實欄二、三所載犯行，於警詢
    、偵查、本院準備程序及審理中均坦承不諱，且經證人即告
    訴人鄭雅云於警詢、偵查中指訴、證述歷歷（見99年度偵字
    第7048號卷第20至21頁、第83至84頁，99年度聲拘字第123
    號卷第7 至8 頁），證人即告訴人黃雅貞於偵查及本院審理
    中證述明確（見99年度偵字第7048號卷第92至94頁，本院99
    年度訴字第243 號卷第184 至206 頁），且核與證人徐榮茂
    於偵訊及本院審理中（見99年度偵字第7048號卷第85至86頁
    、同前本院卷第179 至180 頁）及證人林駿凱於本院審理中
    所證述之情節均屬一致（見同前本院卷第143 至147 頁），
    另有新竹縣政府警察局竹東分局偵查隊偵查佐王萬喜所製作
    之行動電話通聯基地臺位置分析表1 份（見99年度偵字第70
    48號卷第41頁、99年度聲拘字第123 號卷第15頁）、半邊天
    檳榔店二重店市內電話000000000 通聯調閱查詢單2 份（見
    99年度偵字第7048號卷第49至53頁、99年度聲拘字第123 號
    卷第19至22頁，同前本院卷第136 頁）、行動電話00000000
    00之通聯調閱查詢單2 份（見99年度偵字第7048號卷第54至
    58頁、99年度聲拘字第123 號卷第23至25頁，同前本院卷第
    121 至132 頁）、0000000000申用人資料1 份（見同前本院
    卷第32頁）及扣案如附表一所示之物可資佐證，足認被告前
    開具任意性之自白均應屬可信，上開部分犯罪事證明確，應
    予依法論科。
二、被告透過無犯意聯絡之林駿凱對於告訴人鄭雅云傳達：「跟
    那個女的（即鄭雅云）講，小心一點，昨天晚上發生的事情
    （即上述黃雅貞遭人持西瓜刀強盜乙節）會再發生一遍。」
    及其對告訴人黃雅貞稱：「小貞嗎？」、「你不要講話聽我
    說，我還要再搶一次錢，妳給我再搶一次錢」、「如果妳不
    答應，那妳晚上小心，我一定會對妳不利，並讓妳在半邊天
    無法工作。」等語，顯係以加害生命、身體、財產之事，衡
    情已足以使人心生畏懼，此由證人即告訴人鄭雅云於偵查中
    明確證稱：「（問：妳聽妳男性朋友轉述這件事情會不會害
    怕？）會，我嚇死了。」（見99年度偵字第7048號卷第84頁
    ）、證人即告訴人黃雅貞於偵查中證稱：「我聽到他這樣講
    很害怕。」（見同前偵查卷第94頁）、於本院審理中證稱：
    「我在99年9 月7 日接到第二通電話時，有發現是8 月25日
    強盜的歹徒，對方叫我小貞，我感到很奇怪。（問：對於來
    電歹徒知道你叫小貞，疑似知道你的名字、來歷，對你來講
    是否會造成恐懼、壓力？）會。」「我在檳榔攤工作時間都
    是下午4 時至晚間12時，回到家的時間都是半夜，來電的人
    叫我晚上小心一點，我聽到後會害怕。」（見同前本院卷第
    204 至205 頁）等語益徵，自足生危害於告訴人鄭雅云、黃
    雅貞之生命、身體及財產安全，核被告所為，均係犯刑法第
    305 條之恐嚇危害安全罪。被告就犯罪事實欄二、部分犯行
    ，係利用無犯意之林駿凱為傳達恐嚇言詞之工具，經林駿凱
    將該恐嚇言詞傳達予告訴人鄭雅云，使其心生畏懼，致生危
    害於安全，為間接正犯。
丙、本件被告所犯攜帶兇器加重強盜罪1 罪、恐嚇危害安全罪2
    罪，犯意各別，行為互殊，應予分論併罰。
丁、爰審酌被告年輕力壯，體無殘缺，只因經濟困難即趁夜深人
    靜時刻，持西瓜刀對獨自值班之檳榔攤店員女子強取財物，
    甚為強盜犯行後，又另2 次撥打電話方式恐嚇檳榔攤店員，
    其犯行造成社會治安危害及告訴人黃雅貞、鄭雅云心理所受
    之恐懼程度，惟被告犯後始終就持刀取財之客觀犯行及恐嚇
    危害安全犯行坦白承認、態度尚屬良好，並參酌其嗣後與告
    訴人黃雅貞、證人徐榮茂等人和解並賠償渠等損失、其犯罪
    所得財物金額等一切情狀，分別量處如主文所示之刑，並定
    應執行刑為有期徒刑6 年，以茲懲戒，蒞庭公訴人求刑有期
    徒刑11年，尚屬過重，附此敘明。
戊、沒收部分：
一、扣案如附表一所示之行動電話及SIM 卡，均係被告所有供犯
    犯罪事實欄二、三犯行所用之物，此業據被告坦白承認，均
    應依刑法第38條第1 項第2 款規定，於其所犯2 次恐嚇危害
    安全罪名項下宣告沒收。
二、扣案如附表二所示之長袖上衣、長褲、黑色鴨舌帽等物，係
    被告於犯罪事實欄一、行為時所穿著之衣物，非屬供犯罪所
    用之物，毋庸宣告沒收。至於本件被告犯犯罪事實欄一、攜
    帶兇器加重強盜案件時所戴口罩，係供遮掩容貌便利犯案所
    用，與用以施強暴、脅迫行為之兇器西瓜刀，固均屬被告所
    有供犯本件罪行所用之物，惟均未扣案，且無證據證明現仍
    存在，為免將來執行之困難，爰不予宣告沒收，併此敘明。
據上論斷，應依刑事訴訟法第299 條第1 項前段，刑法第330 條
第1 項、第328 條第1 項、第321 條第1 項第3 款、第305 條、
第59條、第38條第1 項第2 款、第51條第5 款，刑法施行法第1
條之1 第1 項、第2 項前段，判決如主文。
本案經檢察官劉得為到庭執行職務。
中    華    民    國    99    年    12    月    2     日
                  刑事第四庭  審判長  法  官  黃美文
                                      法  官  邱玉汝
                                      法  官  張詠晶
以上正本證明與原本無異。
如不服本判決應於收受本判決後10日內向本院提出上訴書狀，上
訴書狀應敘述具體理由。上訴書狀未敘述上訴理由者，應於上訴
期間屆滿後20日內補提理由書狀於本院(均須按他造當事人之人
數附繕本 )「切勿逕送上級法院」。
中    華    民    國    99    年    12    月    2     日
                                      書記官  蕭汝芳
附錄法條
中華民國刑法第330條
（加重強盜罪）
犯強盜罪而有第 321 條第 1 項各款情形之一者，處 7 年以上
有期徒刑。
中華民國刑法第328條
（普通強盜罪）
意圖為自己或第三人不法之所有，以強暴、脅迫、藥劑、催眠術
或他法，至使不能抗拒，而取他人之物或使其交付者，為強盜罪
，處 5 年以上有期徒刑。
中華民國刑法第321條
（加重竊盜罪）
犯竊盜罪而有左列情形之一者，處 6 月以上、 5 年以下有期徒
刑：
三  攜帶兇器而犯之者。
中華民國刑法305條
（恐嚇危害安全罪）
以加害生命、身體、自由、名譽、財產之事，恐嚇他人致生危害
於安全者，處 2 年以下有期徒刑、拘役或 3 百元以下罰金。
附表一
┌───┬──────┬──────┐
│編號  │物品名稱    │數量        │
│      │            │            │
├───┼──────┼──────┤
│ 一   │SONY ERISSON│1支         │
│      │牌  行動電話│            │
├───┼──────┼──────┤
│ 二   │SIM 卡（門號│1張         │
│      │：0000000000│            │
│      │）          │            │
└───┴──────┴──────┘
附表二
┌───┬──────┬──────┐
│編號  │物品名稱    │數量        │
│      │            │            │
├───┼──────┼──────┤
│ 一   │長袖上衣    │1件         │
├───┼──────┼──────┤
│ 二   │長褲        │1件         │
├───┼──────┼──────┤
│ 三   │黑色鴨舌帽  │1頂         │
└───┴──────┴──────┘

司法院資訊處製作；財團法人民間司法改革基金會備份。
